【裁判字號】    98,消債清,25
【裁判日期】    990211
【裁判案由】    聲請清算程序
【裁判全文】
臺灣高雄地方法院民事裁定            98年度消債清字第25號
聲  請  人  甲○○
上列當事人因消費者債務清理事件聲請清算，本院裁定如下：
    主  文
聲請人自中華民國九十九年二月十一日下午四時起開始清算程序
。
命司法事務官進行本件清算程序。
    理  由
一、按債務人與金融機構協商成立者，不得聲請更生或清算，但
    因不可歸責於己之事由，致履行顯有重大困難者，不在此限
    。本條例施行前，債務人依金融主管機關協調成立之中華民
    國銀行公會會員辦理消費金融案件無擔保債務協商機制與金
    融機構成立之協商，準用前項之規定，消費者債務清理條例
    （下稱消債條例）第151 條第5 項、第6 項分別定有明文。
    次按，債務人不能清償債務或有不能清償之虞，於法院裁定
    開始更生程序或許可和解或宣告破產前，得向法院聲請清算
    ，觀之同條例第3 條、第80條規定自明。又法院開始清算程
    序之裁定，應載明其年、月、日、時，並即時發生效力，同
    條例第83條第1 項亦有明定。
二、本件聲請意旨略以：聲請人有不能清償債務情事，前曾於民
    國95年4 月依照中華民國銀行公會會員辦理消費金融案件無
    擔保債務協商機制，請求共同協商債務清償方案，協商條件
    為每月還款新臺幣（下同）1 萬4,254 元。惟聲請人於協商
    成立時迄今均係於素食店工作，平均每月收入約1 萬3,625
    元，另雖偶以每次1,000 元之對價兼職從事家庭打掃工作，
    惟平均每月額外收入亦僅約為5,000 元，是於扣除每月生活
    必要費用支出1 萬5,646 元後，顯已不足以清償債務，致不
    得已而於96年8 月間毀諾，故聲請人確係因不可歸責於己之
    事由，致履行協商條件顯有重大困難，爰依法聲請清算等語
    。
三、經查：
(一)、本件聲請人負債總額為134 萬8,262 元，其於95年4 月間以
    書面向最大債權金融機構聯邦商業銀行股份有限公司（下稱
    聯邦商銀）請求共同協商債務清償方案，並達成自95年5 月
    起、分120 期、年利率4.88％、每月攤還1 萬4,254 元之還
    款條件，惟聲請人於履行數期後，隨即於96年8 月起未依協
    商條件還款等情，有卷附協商還款協議書、聯邦商銀函覆可
    稽，而可認定。
(二)、另聲請人主張其於協商成立時迄至毀諾時，係於素食店工作
    ，平均每月收入加計兼職工作後約為1 萬8,625 元一節，業
    據提出薪資袋為證，而參以卷附聲請人95、96年度國稅局綜
    合所得稅各類所得資料清單所揭，其於各該年度雖則均無所
    得收入記載，惟依卷附聲請人於95年度債務協商申請時所填
    載之收入證明切結書內記載每月平均收入約2 萬元、勞工保
    險投保薪資明細金額則為1 萬7,400 元，核均與聲請人前揭
    主張平均每月金額雖略有出入，惟亦大致相符，因之，聲請
    人主張其每月平均收入約為1 萬8,625 元，應屬可採。
(三)、至聲請人雖主張其每月生活必要支出費用約為15,646元，惟
    未提出全部費用單據資為佐據，況審之聲請人已負債百萬元
    以上而謂不能清償，其自須以較低之標準生活而節忖開銷用
    以償債始符誠信，自不得以無負債人員之一般生活標準以上
    而同為要求，是參酌內政部頒佈95年度高雄市低收入戶最低
    生活費每人每月1 萬0,708 元之標準（業已包含基本生活所
    必須之食、衣住、行等支出），應以此金額作為聲請人每月
    生活必要合理支出標準；準此，以聲請人協商時平均每月收
    入1 萬8,625 元扣除其生活必要費用支出1 萬0,708 元後，
    所餘款項顯不足以負擔每月分期清償1 萬4,254 元之協商條
    件」，因之，聲請人主張債務協商條件過苛，其有不可歸責
    於己之事由，致履行協商條件顯有困難等語，應認可採；其
    次，衡之聲請人係於40年4 月20日出生，現年約58歲，距勞
    動基準法所定65歲強制退休年齡僅約7 年，而以聲請人目前
    負債總額134 萬8,262 元、每月收入扣除生活必要支出後可
    供償還債務金額計算，聲請人於屆強制退休時顯仍難以清償
    債務，是聲請人主張有不能清償債務情事一節，亦堪採憑。
四、綜上所述，聲請人有不能清償債務之情事，其無法清償無擔
    保債務未逾1,200 萬元，且無消費者債務清理條例第46 條
    各款所定應駁回清算聲請之事由存在，故聲請人聲請本件清
    算，即無不合，應予准許，爰裁定如主文第1 項所示，並依
    上開規定命司法事務官進行本件清算程序，爰裁定如主文第
    2 項所示。
中    華    民    國    99    年    2    月     11    日
                     民  事  庭法      官  鄭子文
上為正本係照原本作成
本裁定已於民國99年2月11日下午4時公告。
本裁定不得抗告。
中    華    民    國    99    年    2     月    11    日
                               書  記  官  林國龍

司法院資訊處製作；財團法人民間司法改革基金會備份。
